【裁判字號】    99,訴,266
【裁判日期】    990819
【裁判案由】    偽造文書等
【裁判全文】
臺灣基隆地方法院刑事判決               99年度訴字第266號
公  訴  人  臺灣基隆地方法院檢察署檢察官
被      告  乙○○
上列被告因偽造文書等案件，經檢察官提起公訴（99年度偵緝字
第8 號），本院判決如下：
    主  文
乙○○行使偽造私文書，足以生損害於他人，處有期徒刑肆月，
如易科罰金，以新臺幣臺仟元折算壹日，簽帳單商店存根聯上偽
造之「庚○○」署押壹枚，沒收之；又行使偽造私文書，足以生
損害於他人，處有期徒刑伍月，如易科罰金，以新臺幣臺仟元折
算壹日，簽帳單商店存根聯上偽造之「庚○○」署押壹枚，沒收
之。應執行有期徒刑捌月，如易科罰金，以新臺幣壹仟元折算壹
日，簽帳單商店存根聯上偽造之「庚○○」署押合計貳枚，均沒
收之。
    事  實
一、乙○○於民國98年8 月間某日，在不詳地點，以不詳方式，
    取得庚○○所遺失之合作金庫銀行（下稱合作金庫）信用卡
    （卡號：0000000000000000號）1 張，竟意圖為自己不法之
    所有，基於行使偽造私文書、詐欺取財及詐欺得利之犯意，
    明知前開信用卡非其所有，竟於如下述之時間、地點，持前
    開信用卡以刷卡方式購物消費：
  (一)於98年8 月17日凌晨零時14分（起訴書誤載為17分）許，在
    位於基隆市○○路76號之屈臣氏商店廟口分店，乙○○拿取
    店內商品到櫃臺結帳時，旋即又到其他貨架上未察看商品的
    標示、作用，直接拿取店內商品到櫃台結帳，並持上開信用
    卡予該店副店長戊○○，致不知情之戊○○誤認係庚○○本
    人持卡消費，進而同意其以該信用卡刷卡給付上開商品之金
    額新台幣（下同）6203元，再由乙○○在戊○○所列印之簽
    帳單商店存根聯上偽簽「庚○○」署名一枚（係電子簽帳單
    ，僅於商店存根聯上持卡人簽名欄內簽名，無庸於持卡人存
    根聯上另為簽名），而偽造簽帳單商店存根聯一紙，再交付
    予戊○○以行使，以示「庚○○」確認該筆交易係其本人所
    為之意，並供該商店持向合作金庫請款之用，乙○○即以此
    方式詐騙戊○○，使其陷於錯誤，而交付其所購買商品，足
    以生損害於庚○○、上開商店及合作金庫對信用卡交易控管
    、依約與持卡人交易之各該特約商店確認持卡人身分之正確
    性。
  (二)於98年8 月17日凌晨1 時26分（起訴書誤載為27分）許，在
    位於基隆市○○路107 號之中國城酒店飲酒作樂，消費內容
    包括服務小姐2 名費用6000元、經理檯費（按即店內提供酒
    類、小菜之費用）1000元、服務少爺小費1000元、預借現金
    4000元等費用，乙○○持上開信用卡予該店少爺「甲○」結
    帳，致不知情之「甲○」誤認係庚○○本人持卡消費，進而
    同意其以該信用卡刷卡給付上開店內服務消費之金額新台幣
    12000 元，再由乙○○在戊○○所列印之簽帳單商店存根聯
    上偽簽「庚○○」署名一枚（係電子簽帳單，僅於商店存根
    聯上持卡人簽名欄內簽名，無庸於持卡人存根聯上另為簽名
    ），而偽造簽帳單商店存根聯一紙，再交付予「甲○」以行
    使，以示「庚○○」確認該筆交易係其本人所為之意，並供
    該商店持向合作金庫請款之用，乙○○即以此方式詐騙「甲○」，使其陷於錯誤，足以生損害於庚○○、上開商店及合
    作金庫對信用卡交易控管、依約與持卡人交易之各該特約商
    店確認持卡人身分之正確性。嗣因庚○○接獲簡訊通知，發
    覺有異，乃向合作金庫反應，始查悉上情。
二、案經基隆市警察局第一分局報告臺灣基隆地方法院檢察署檢
    察官偵查起訴。
    理  由
壹、證據能力部分：
    按被告以外之人於審判外之言詞或書面陳述，雖不符刑事訴
    訟法第159 條之1 至第159 條之4 之規定，然經當事人於審
    判程序同意作為證據，法院審酌該言詞陳述作成時之情況，
    認為適當者，亦得為證據，刑事訴訟法第15 9條之5 第1 項
    定有明文。當事人、代理人或辯護人於法院調查證據時，知
    有刑事訴訟法第159 條第1 項不得為證據之情形，而未於言
    詞辯論終結前聲明異議者，視為有前項之同意，同條第2 項
    亦有明定。本案據以認定被告犯罪事實之證據，部分屬於傳
    聞證據，惟檢察官、被告就該等證據，於本院審理程序時均
    未爭執其證據能力，且迄於言詞辯論終結前復未聲明異議，
    而本院審酌並無違法取證之瑕疵，亦認以之作為證據為適當
    ，故依刑事訴訟法第159 條之5 第1 項、第2 項之規定，該
    等傳聞證據均具備證據能力而得作為證據，合先敘明。
貳、實體部分：
一、訊據被告乙○○矢口否認涉有上開詐欺取財及行使偽造私文
    書等犯行，並辯稱：不是我盜刷信用卡，是己○○盜刷的，
    那天我只是載他，我不知道他到哪邊，我沒有去酒店喝酒，
    是己○○那天在我家樓下撿到信用卡云云。經查：
  (一)查前揭合作金庫信用卡係庚○○於98年8 月16日所遺失，業
    據庚○○證述在卷，首堪認定。又關於上開時間有人持庚○○所有之合作金庫銀行信用卡至屈臣氏商店購物刷卡6203元
    、中國城酒店飲酒消費刷卡12000 元之事實，業據證人即屈
    臣氏商店店員戊○○於警詢、偵訊、本院審判，證人即中國
    城酒店經理陳金龍於警詢時證述明確，並有盜刷明細、簽帳
    單2 張在卷可稽，此部分事實足堪認定。而證人戊○○於本
    院99年7 月8 日審判時具結證稱：「（問：98年8 月間在何
    處任職？）屈臣氏商店廟口分店副店長。」、「（問：98年
    8 月17日凌晨你是否有在店內值班？）是。」、我當天是晚
    上11點到隔天早上10點。」、「（問：98年8 月17日凌晨零
    時34分在庭上的被告是否有在店內消費？命當庭指認，並提
    示偵卷之簽帳單）是。」、「（問：當時是只有他一人在店
    內消費，還是還有其他人陪同？）我只有看到他1 個人。」
    、「（問：你如何可以確定是庭上的被告來消費？）因為當
    時被告的消費行為有點怪怪的，我有特別注意看他的臉。」
    、「（問：他的消費行為為何怪怪的？）被告拿東西在結帳
    時，他又到其他貨架上直接拿東西到櫃台結帳，沒有看商品
    的標示、作用，一般消費者都會先看商品標示、效能、價格
    等來挑選，再拿到櫃台結帳，所以被告的行為怪怪的我才會
    特別注意他。我有看清楚來結帳人的臉。」（見本院卷第51
    、52頁）等語，足以證明被告於上開時間、地點確實持上開
    「庚○○」信用卡予該店副店長戊○○刷卡購物。被告於本
    院審判時辯稱，是彭國正持信用卡在屈臣氏刷卡購物的云云
    ，然此與證人戊○○上開證述之情節不符，證人戊○○於本
    院審判時具結證述：「（問：當時是只有他一人在店內消費
    ，還是還有其他人陪同？）我只有看到他1 個人。」、「（
    問：被告進入你們店裡消費時，你們有無注意到有沒有人陪
    同被告到店裡，還是有人在店外等候？）沒有注意，發生本
    案盜刷信用卡的案件後，白天上班的人有調閱監視錄影帶，
    並未發現店外有何異狀。」（見本院卷第67頁）等語，是被
    告上開空言辯稱，要屬事後推諉卸責之詞，不足採信。
  (二)又依照偵查卷屈臣氏商店廟口分店、中國城酒店監視錄影光
    碟翻拍照片（見99年度偵字第5030號偵查卷第10至13頁、第
    41、42頁），在屈臣氏櫃臺刷卡結帳之人與在中國城酒店消
    費監視錄影光碟翻拍照片之人，穿著完全相同，證人即承辦
    本案基隆市第一分局偵查佐丙○○於99年1 月8 日檢察官偵
    訊時具結證稱：「當時是庚○○來報案說信用卡遺失遭盜刷
    ，我們去掉他的信用卡消費紀錄，發現98年8 月17日他被盜
    刷2 筆，1 筆是在基隆市○○路的屈臣氏，另1 筆基隆市○○路的中國城酒店，我們就前往上開2 家店家調監視器畫面
    ，在屈臣氏有調到他刷卡消費的影像，中國城酒店也有調到
    ，被告前往上開2 家店都是穿著相同的衣服，他在屈臣氏消
    費完後馬上又前往中國城酒店消費，經過我們詢問中國城酒
    店為被告刷卡的那位男性員工，其表示當時在消費時有請被
    告及與被告同去消費的男子留下聯絡電話，他有寫在一張小
    紙條上，『阿正』是刷卡的人，電話0000000000，經我們調
    查結果，該電話使用就是『乙○○』，‧‧‧」（見99年度
    偵緝字第8 號偵查卷第52、53頁）等語，證人丙○○於本院
    99年7 月8 日審判時具結證稱：「（當初去中國城酒店詢問
    『甲○』是否為你去的？）當初是我去中國城酒店調閱監視
    器畫面，調到之後他們說要請廠商拷貝光碟給我，我告訴酒
    店的人說如果還有可以提供的資料可以提供給我，幾天之後
    ，他們就把光碟拿過來，扣案的那張字條就附在光碟上面，
    後來我有去問紙條上的電話號碼是何人記的，我去問櫃台，
    好像是問到店裡的經理，該人說字條是「甲○」請刷卡的人
    留下聯絡電話，『甲○』當時是中國城酒店的服務生，他負
    責處理該筆刷卡，但我沒有遇到『甲○』，後來我就去調閱
    2 支手機的資料，就沒有再去找甲○做筆錄，依照手機持機
    人的資料，我再調閱戶役政身分證相片檔的資料，其中己○○的相片與中國城酒店監視器翻拍畫面上的人，很明顯就是
    同一個人，走在己○○前面的那個人，就是在屈臣氏商店盜
    刷的同一個人，我在把乙○○的身分證相片檔調出來給屈臣
    氏商店的戊○○指認，就是乙○○盜刷的。」（見本院卷第
    69、70頁）等語。被告辯稱，紙條上的電話彭國正留給酒店
    的，伊當時不在場，當時是彭國正到中國城酒店消費，是彭
    國正打電話叫伊去酒店載伊云云，惟此與證人丙○○上開證
    述之事實不符，且依照中國城酒店提供中國城酒店監視錄影
    光碟翻拍照片（見99年度偵字第5030號偵查卷第12、13頁）
    顯示時間2009/08/17/01:21:45 （按即98年8 月17日1 時21
    分45秒）被告乙○○1 人獨自進入中國城酒店，2009/08/17
    /03:15:36 （按即98年8 月17日3 時15分36秒）被告乙○○
    與彭國正2 人一離開中國城酒店，是被告辯解，是乙○○一
    人在中國城酒店消費，伊係後來才騎機車到中國城酒店載彭
    國正云云，要屬事後卸責之詞，不足採信。從而，被告持有
    上開合作金庫銀行信用卡後，確於如事實欄一、(一)、(二)所示
    之時、地，分別冒用「庚○○」之名義刷卡消費，且偽造「
    庚○○」署名在簽帳單上，再交付予前開不知情之特約商店
    以行使之，致各該商店承辦人員均陷於錯誤，誤認被告係真
    正之持卡人，即誤認係「庚○○」親自消費，因而分別交付
    如上述所示價值之商品或利益予被告，足生損害於庚○○、
    合作金庫銀行及如事實欄所示之商店等情，均堪以認定。
  (三)其次，將卷附屈臣氏、中國城酒店之簽帳單上書寫之「庚○○」（見98年度偵字第5030號偵卷第8 、9 頁）與被告於98
    年12月30日通緝為警緝獲，於檢察官偵訊時當庭書寫之「庚○○」，被告當庭書寫「庚○○」四次，其中「帆」字書寫
    錯誤，「凡」上面多一橫，此與上開屈臣氏、中國城酒店之
    簽帳單上書寫之「庚○○」之「帆」上面多一橫錯誤寫法相
    同，且參以被告使用門號0000000000號於上述屈臣氏、中國
    城酒店刷卡消費前後之通聯紀錄及基地台位置（見98年度偵
    字第5030號偵卷第41、42頁、第43、44頁）所示，證人丙○○於本院99年7 月8 日審判時具結證稱：「（問：提示上開
    偵緝字第8 號卷第41、42頁，0000000000之電話通聯紀錄98
    年8 月17日0 時33分9 秒、17秒，之基地台位置距離屈臣氏
    商店盜刷地點多遠？）依照通聯紀錄基地台位置在基隆市○○路39之1 號5 樓，距離愛四路76號屈臣氏商店不到100 公
    尺。」、「（問：提示上開偵緝字第8 號卷第43、44頁，00
    00000000之電話通聯紀錄98年8 月17日1 時28分43秒之基地
    台位置距離中國城酒店盜刷地點多遠？）依照通聯紀錄基地
    台位置在基隆市○○路156 號10樓，距離義一路107 號中國
    城酒店不到100 公尺。」等語，且如事實欄一、(一)、(二)所示
    ，2 次簽帳消費之時間均於同日內相隔1 小時左右之時間內
    為之，再參酌各個簽帳消費行為之地點與被告使用行動電話
    在各地點間移動之基地台位置所示，益足以證明被告確實持
    上開合作金庫銀行信用卡，偽簽簽帳單上簽名欄之「庚○○
    」署名。又被告一直辯稱，係彭國正持信用卡至屈臣氏商店
    、中國城酒店消費，惟此與本院認定係被告持卡至上開2 家
    商店消費之事實不符，是被告如何取得信用卡，尚屬不明，
    此部分事實又未據檢察官提起公訴，自非本院審判之範圍，
    附此敘明。此外復有被告在中國城酒店消費所留行動電話號
    碼字條1 張，被告於上開時間，在屈臣氏商店、中國城酒店
    盜刷信用卡監視錄影翻拍照片所示被告盜刷時穿著之夾腳拖
    鞋，並經本院搜索扣押在案可資佐證。從而，本件事證已臻
    明確，被告犯行均堪認定，應依法論科。
二、論罪科刑：
  (一)核被告如事實欄一、(一)部分所為，係犯刑法第216 條、第21
    0 條之行使偽造私文書罪（在簽帳單持卡人欄簽名而偽造簽
    帳單並行使部分）、同法第339 條第1 項之詐欺取財罪（佯
    偽真正持卡人庚○○而使商店店員交付商品部分）。如事實
    欄一、(二)部分所為，係犯刑法第216 條行使第210 條偽造私
    文書罪、第339 條第1 項、第2 項之詐欺取財及詐欺得利罪
    。起訴書事實欄業已敘及被告冒名刷卡支付其在中國城酒店
    之消費，而中國城酒店之消費包括服務小姐2 名費用6000元
    、經理檯費（按即店內提供酒類、小菜之費用）1000元、服
    務少爺小費1000元、預借現金4000元等費用，其中服務小姐
    費用6000元、服務少爺小費1000元部分，係屬財產上不法之
    利益，所犯法條漏未引用刑法第339 條第2 項詐欺得利之法
    條，應予補充。其在上述各次在信用卡簽帳單上冒簽「庚○○」姓名之署押，偽造署押行為係偽造私文書之階段行為，
    又偽造私文書之低度行為，應為行使之高度行為所吸收，均
    不另論罪。
  (二)被告所犯事實欄一、(一)、(二)，被告所犯行使偽造私文書罪、
    詐欺取財罪及詐欺得利罪，均係出於單一之目的而形成一個
    犯罪決意，即為在該特約商店詐取財物或利益，而實行二個
    犯罪構成要件之行為（事實欄一、(二)三個構成要件行為），
    二者就著手實行階段有其同一性，且彼此實行行為大部分同
    一，在刑法上應評價為一個犯罪行為，而係一行為觸犯數罪
    名，為異種想像競合犯，俱應依刑法第55條之規定，從一重
    之行使偽造私文書罪處斷。
  (三)被告所犯事實欄一、(一)、(二)之2 次行使偽造私文書罪間，犯
    意各別，行為互殊，應分論併罰。
  (四)爰審酌被告不思努力工作賺取所需，妄想藉由如前所述行使
    偽造私文書、詐欺取財等方式不勞而獲，嚴重缺乏尊重他人
    財產權之觀念，尤以被告以不明手段取得他人信用卡並恃以
    盜刷消費之犯罪手法，更已嚴重危害整體社會之經融秩序；
    併衡量被告之智識程度、生活狀況，兼考量被告歷次盜刷信
    用卡以詐取財物或利益之金額差異，暨本案事證明確被告猶
    矢口否認承犯行而未具任何悛悔之犯後態度等一切情狀，分
    別就其所犯各罪，各量處如主文所示之刑，併諭知易科罰金
    之折算標準，暨定其應執行如主文所示之刑，再諭知易科罰
    金之折算標準。
三、沒收部分：
    又如事實欄一、(一)、(二)，本案被告各次簽帳單商店存根聯上
    持卡人簽名欄內偽造之「庚○○」署押各1 枚，併依刑法21
    9 條規定宣告沒收。
據上論斷，應依刑事訴訟法第299 條第1 項前段，刑法第216 條
、第210 條、第339 條第1 項、第2 項、第55條、第41條第1 項
前段、第8 項第51條第5 款、第219 條，刑法施行法第1 條之1
，判決如主文。
本案經檢察官丁○○到庭執行職務。
中    華    民    國    99    年    8     月    19    日
            刑事第四庭審判長法    官  鄭景文
                            法    官  陳姵君
                            法    官  黃永定
以上正本證明與原本無異。
如不服本判決應於收受送達後10日內向本院提出上訴書狀，並應
敘述具體理由；其未敘述上訴理由者，應於上訴期間屆滿後20日
內向本院補提理由書（均須按他造當事人之人數附繕本）「切勿
逕送上級法院」。
中    華    民    國    99    年    8     月    19    日
                              書 記 官  劉珍珍
附錄本案所犯法條：
刑法第337條：
意圖為自己或第三人不法之所有，而侵佔遺失物、漂流物或其他
離本人所持有之物者，處五百元以下罰金。
刑法第210條
偽造、變造私文書，足以生損害於公眾或他人者，處5 年以下有
期徒刑。
刑法第216條：
行使第210條至第215條之文書者，依偽造、變造文書或登載不實
事項或使登載不實事項之規定處斷。
刑法第339條
I意圖為自己或第三人不法之所有，以詐術使人將本人或第三人
  之物交付者，處5 年以下有期徒刑、拘役或科或併科1 千元以
  下罰金。
II以前項方法得財產上不法之利益或使第三人得之者，亦同。
II前二項之未遂犯罰之。

司法院資訊處製作；財團法人民間司法改革基金會備份。
